---
title: "Tarea 2: Procesamiento de datos geográficos"
author: Miriana Lucía Guerrero Dinarte
format:
  html:
    toc: true
    toc_float: true
    lang: Es
---

## Introducción

El trabajo a continuación corresponde a la segunda tarea del curso de Procesamiento de Datos Geográficos de la Escuela de Geografía en la Universidad de Costa Rica; consta de una página web desarrollada en Quarto, con código en R que procese datos para presentarlos mediante tablas y gráficos, publicada en Internet.

Los datos empleados provienen del [Coffee Quality Institute (CQI)](https://www.coffeeinstitute.org/?gclid=Cj0KCQjw98ujBhCgARIsAD7QeAiiaexgKoAWgAs35U0Su1Ph1fgpKOYwBhZV3QdJ3ZXVefEHycC-APUaAgniEALw_wcB), extraídos por [*Fatih Boyar*](https://github.com/fatih-boyar/coffee-quality-data-CQI) desde su repositorio y modificados por el profesor del curso; se presentan a continuación una tabla interactiva para el conjunto de datos *coffee_quality:* y 3 gráficos interactivos (Histograma, Gráfico de Dispersión y Gráfico de cajas o Bloxplot) según las variables seleccionadas.

## Carga de bibliotecas

```{r}
#| label: carga-bibliotecas
#| warning: false
#| code-fold: true
#| message: false

library(tidyverse)
library(plotly)
library(dplyr)
library(DT)
library(ggthemes)
library(hrbrthemes)
```

## Carga de datos en CSV

```{r}
#| label: carga-datos-csv
#| warning: false
#| code-fold: true
#| message: false

coffee_quality <- 
  read.csv("https://raw.githubusercontent.com/gf0604-procesamientodatosgeograficos/2023-i/main/datos/cqi/coffee-quality.csv")
```

## Datos modificados del CSV

```{r}
#| label: carga-nuevos-datos-csv
#| warning: false
#| code-fold: true
#| message: false

coffee_quality_filter <- coffee_quality[, c("Country_of_Origin", "Variety", "Color", "Altitude", "Total_Cup_Points")]
```

## Tabla de contenidos

```{r}
#| label: tabla-contenidos
#| warning: false
#| code-fold: true
#| message: false

coffee_quality_filter |>
  select("País de origen" = Country_of_Origin,
         "Variedad" = Variety,
         "Color" = Color,
         "Altitud" = Altitude,
         "Puntaje total por taza" = Total_Cup_Points)|>
  datatable(
    options = list(
      pageLength = 25,
      language = list(url = '//cdn.datatables.net/plug-ins/1.10.11/i18n/Spanish.json')
    )
  )
```

## Gráficos estadísticos

### Histograma

###### Histograma para la distribución de la variable Total_Cup_Points (puntaje total):

```{r}
#| label: gráfico-histograma-cafe
#| warning: false
#| message: false
#| code-fold: true

histograma_ggplot2 <-
  coffee_quality |>
  ggplot(aes(x = Total_Cup_Points)) +
  geom_histogram(
    aes(
      text = paste0(
        "Puntaje total por taza: ", (after_stat(x)), "\n",
        "Frecuencia: ", after_stat(count)
      ),
      y = after_stat(density)
    ),
    color = "black", fill = "orange",
    bins = 20
  ) +
   geom_density() +
  scale_y_continuous(labels = scales::label_comma()) +
  ggtitle("Histograma de la distribución del puntaje total 
          por taza de café según el CQI") +
  xlab("Puntaje total") +
  ylab("Frecuencia") +
  labs(caption = "Fuente: Coffee Quality Institute (CQI).") +
  theme_economist()

ggplotly(histograma_ggplot2, tooltip = "text") |>
  config(locate = "es")
```

### Gráfico de dispersión

###### Gráfico de dispersión de Altitude vs Total_Cup_Points:

```{r}
#| label: gráfico-dispersion-cafe
#| warning: false
#| message: false
#| code-fold: true

grafico_dispersion_ggplot2 <-
  coffee_quality_filter |>
  ggplot(aes(x = reorder(Altitude, Total_Cup_Points), y = Total_Cup_Points)) +
  geom_point(aes(
    text = paste0(
      "Altitud: ", round(Altitude), " m.s.n.m." , "\n",
                  "Total de puntos por taza de café: ", round(Total_Cup_Points)
      )
    )) +
  geom_smooth(method = "lm") +
  labs(x="Altitud (m.s.n.m.)", y="Puntaje total por taza de café",
       title="Gráfico de dispersión de Altitud vs Puntaje total por taza de café",
       subtitle="Gráfico de dispersión para relacionar las variables _Altitude_ y _Total_Cup_Points_",
       caption="Fuente: Coffee Quality Institute (CQI).") +
  scale_y_discrete(limits = c(78:89.33)) +
  scale_x_discrete(limits = c(139:5400)) +
   theme_economist()

ggplotly(grafico_dispersion_ggplot2, tooltip = "text") |>
  config(locale = 'es')
```

### Gráfico de caja

###### Gráfico de caja que muestre las estadísticas (cuartiles, mínimos, máximos y valores atípicos) de la variable Total_Cup_Points (puntaje total) para cada valor de la variable Color (color):

```{r}
#| label: gráfico-boxplot-coffee
#| warning: false
#| message: false
#| code-fold: true

grafico_boxplot_ggplo2 <-
  coffee_quality_filter |>
  ggplot(aes(x = Color, y = Total_Cup_Points))+
  geom_boxplot()+
  ggtitle("Estadísticas del puntaje total por taza de café según el color") +
  xlab("Color") +
  ylab("Puntaje total") +
  labs(caption = "Fuente: Coffee Quality Institute (CQI).") +
  theme_economist()

ggplotly(grafico_boxplot_ggplo2) |>
  config(locale = 'es')
```
